【裁判字號】    89,上訴,560
【裁判日期】    890114
【裁判案由】    誣告等
【裁判全文】
臺灣高等法院臺中分院刑事判決          民國八十九年度上訴字第五六○號
    公  訴  人  臺灣南投地方法院檢察署檢察官
    被      告  戊○○
    選任辯護人  張績寶
                張繼準
    被      告  丁○○  女  民.
                        住南投.
                        身分證.
                己○○  女  民.
                        住南投.
                        身分證.
右上訴人因被告等誣告等案件，不服臺灣南投地方法院中華民國八十九年一月十四日
第一審判決（民國八十八年度訴字第一八四號，起訴案號：臺灣南投地方法院檢察署
民國八十八年度偵字第一七七一號），提起上訴，本院判決如左：
    主      文
上訴駁回。
    理      由
一、公訴意旨略以：被告戊○○明知告訴人乙○○、丙○○於民國八十六年十月十七
    日下午二時三十分許，至南投縣埔里鎮○○路○段八十一號戊○○所開設之臣晏
    美容世界之店內，乙○○、丙○○並未以「戊○○讓我的幼稚園無法生存，我也
    要讓戊○○的店沒有辦法在埔里生存下去。」等語恐嚇戊○○及其妻丁○○，亦
    未公然侮辱戊○○為人渣，戊○○竟意圖使乙○○、丙○○受刑事處分，於八十
    六年十月十七日下午五時二十分許，向該管司法警察機關即南投縣警察局埔里分
    局，對乙○○、丙○○提出恐嚇危害安全及公然侮辱之告訴，誣告乙○○、丙○○犯恐嚇及公然污辱戊○○之罪，並經南投縣警察局埔里分局報告原審法院檢察
    署偵辦（嗣後業經本院判決無罪確定）；另被告丁○○及己○○，均明知乙○○
    、丙○○並未出言恐嚇戊○○及丁○○，亦未侮辱戊○○，詎己○○竟接續於八
    十六年十二月十三日即原審法院檢察署檢察官偵辦八十六年度偵字第五八一一號
    乙○○、丙○○過失傷害等案件之訊問時、八十七年四月九日台灣南投地方法院
    審理八十七年度易字第一七五號乙○○、丙○○恐嚇等案件之訊問時，另丁○○
    則接續於八十七年四月九日台灣南投地方法院審理八十七年度易字第一七五號乙○○、丙○○恐嚇等案件之訊問時、於同年五月十四日、六月十一日同一案件之
    審判時及於八十七年十二月十四日本院審理八十七年度上易字第二四一五號乙○○、丙○○恐嚇等案件之訊問時，其二人均於執行審判職務之公署審判及檢察官
    偵查時，應傳出庭作證，為證人，並供前具結後，竟於案情有關重要關係之事項
    ，己○○虛偽證稱：「乙○○、丙○○有到我們店裡，伊並聽到女生罵老闆是人
    渣，男生講店不能開下去」云云，丁○○則虛偽證稱：「乙○○說，你不讓我親
    親學園生存下去，我也不讓你在埔里生存下去，．．，丙○○說，戊○○是人渣
    」云云，而均為虛偽之陳述；因認被告戊○○所為涉犯刑法第一百六十九條第一
    項誣告罪嫌，另被告丁○○、己○○所為則犯刑法第一百六十八條偽證之罪嫌云
    云。
二、按犯罪事實應依證據認定之，無證據不得推定其犯罪事實，刑事訟訴法第一百五
    十四條定有明文。又按刑法第一百六十九條第一項之誣告罪之成立，須意圖他人
    受刑事或懲戒處分，向該管公務員誣告者；意即本罪須行為人對於所申告之事實
    ，明知其為虛偽，而有故意構陷情形罪始成立，若以為有此嫌疑，或事出有因，
    僅對事實跨大其詞，或所告尚非全然無因，只以缺乏積極證明，致被誣告之人不
    受刑事之訴追，或因誤解法律，認定他人之行為構成犯罪，而據實申告者，均不
    得遽指為誣告；而刑法第一百六十八條偽證罪之成立，必須以明知不實之事項，
    而故為虛偽之陳述為要件，如證人因時隔較久，記憶不清，至先後陳述有所出入
    ，或不能為明確之陳述，或其先為不實之陳述後，發現錯誤而即時予以更正者，
    因其無虛偽陳述之故意，均不足成立本罪，合先敘明。
三、公訴人認被告戊○○涉犯誣告罪嫌，被告丁○○、己○○涉犯偽證罪嫌，無非係
    以告訴人乙○○、丙○○之指訴，及被告戊○○告訴之上開恐嚇等案件，業經本
    院於八十八年一月三十日以八十七年度上易字第二四一五號判決告訴人等無罪確
    定，有上開判決影本一件在卷足憑；並參諸被告戊○○於告訴人等被訴上開恐嚇
    等案件之警訊、偵查及上開案件第一、二審審理時之供述，究係指告訴人二人均
    向其恐嚇及辱罵，或僅告訴人乙○○恐嚇、告訴人丙○○辱罵，及其究係親耳在
    場聽聞，抑係經被告丁○○轉述或係在電話中聽聞，使用那門號電話，大哥大，
    在何處聽聞，先後數次供述均不一致；而被告丁○○於上開台灣南投地方法院八
    十七年度易字第一七五號案件調查時，及於本院審理上開八十七年度上易字第二
    四一五號案件時結證之證述，對告訴人等究係於渠打電話給被告戊○○之前、或
    電話通話中、抑或電話掛斷之後，出言恐嚇及侮辱被告戊○○，及戊○○究係於
    告訴人等離去之前或之後打電話進來，及被告戊○○聽到告訴人等恐嚇之語，係
    於告訴人等離去之後，由被告丁○○打電話轉述、或係於告訴人等仍在店裡時於
    電話中聽到、抑或係被告戊○○打電話來時聽到等情，所證亦均不一致，且有諸
    多矛盾；復參以前揭第一審法院所調取之上開○四─0000000號電話紀錄
    ，於當日下午三時零三分二十三秒至三十四秒間，由被告丁○○所經營臣晏美容
    世界之○四九─九八三九八二號電話與之通話之時間僅十一秒，有中華電信股份
    有限公司台灣中區電信分公司埔里營業處函覆之電話通聯記錄一份在卷足憑；與
    被告戊○○與丁○○所述之情節亦不相符；另被告己○○雖於八十七年四月九日
    即台灣南投地方法院訊問時，其證述之情節，又與被告戊○○、丁○○所供在電
    話中聽到告訴人恐嚇、公然侮辱等語不符，因認被告戊○○具有誣告使告訴人受
    刑事處分之意圖，而被告丁○○、己○○亦有為偽證之犯行，故渠等三人所辯並
    未誣告或作偽證云云，均係事後飾卸之詞，不足採信，為其主要論斷依據。
四、訊據被告戊○○、丁○○、己○○均堅決否認有何誣告或偽證犯行，辯稱：渠等
    均係實話實說，並非串飾之詞，然可能係因時間經過蠻久，而記錯時間、電話號
    碼，但告訴人乙○○、丙○○確有講過：戊○○讓我的幼稚園無法生存，我也要
    讓戊○○的店沒有辦法在埔里生存下去，及戊○○是人渣等語；經查：
  （一）被告戊○○雖於上開恐嚇案件之警訊時確有指稱：於八十六年十月十七日十
        四時三十分許，乙○○夫妻到埔里鎮臣晏美容世界店內，向其妻丁○○恐嚇
        稱，今天縣政府社會局與建管課到我們親親學園履勘設施違法，讓我很難堪
        ，我也會讓你們這間店無法生存，並且在電話中罵伊是人渣等語；嗣於偵查
        中則稱：乙○○恐嚇說要讓我們店無法生存，說伊是人渣，在店裡及律師事
        務所罵伊是人渣；又於台灣南投地方法院八十七年度易字第一七五號調查時
        供稱：其確是在電話中之聽到他們罵伊，男的說讓店在埔里無法生存，女的
        罵伊是人渣等語，並於本院八十七年度上易字第二四一五號調查時復供稱：
        當時丁○○打電話告訴伊，乙○○夫妻去店裡吵鬧，且乙○○說要讓伊沒辦
        法在埔里生存下去，伊就要丁○○叫乙○○過來接電話，乙○○未接電話，
        丁○○就將聽筒放在旁邊，伊便聽到丙○○在電話內大喊戊○○是人渣等語
        無誤；且互核與被告丁○○於上開台灣南投地方法院八十七年度易字第一七
        五號案件調查時結證陳稱：乙○○說，你不讓我親親學園生存下去，我也不
        讓你在埔里生存下去，我就趕快打電話0000000號予我先生。．．乙○○、丙○○走之後，戊○○有（用大哥大）打進來；（見該案八十七年四
        月九日訊問筆錄）；及其後證稱：我打電話給戊○○，向他詢問時，並請被
        告與之通話，但被告不理，我就把電話擱在旁邊約三至五分鐘未掛斷，而聽
        到的。．．我是在乙○○講此話之後打○四－0000000予戊○○等語
        （見該案同年四月九日及五月十四日審判筆錄）；嗣又改稱：伊跟我先生通
        話中，請他們來聽電話，但他們不聽，於是我就把電話擱在旁邊，丙○○就
        說：人渣‧‧‧‧‧恐嚇的話，乙○○進來店裡時有講，電話中也有講等語
        （見同案同年六月十一日調查筆錄），嗣於本院審理上開八十七年度上易字
        第二四一五號案件時結證稱：乙○○就向我說：戊○○讓我的幼稚園無法生
        存，我也要讓戊○○的店沒有辦法法在埔里生存下去。我打電話予戊○○，
        電話通後要被告等過來與戊○○談，被告等不要，丙○○說：戊○○是人渣
        ，不要跟他講。當時電話未掛斷，只是將聽筒放在旁邊，約半分鐘至一分鐘
        ；被告等離去後，我打電話與戊○○，告訴他上開被告等恐嚇之言詞等情（
        見該案同年十二月十四日訊問筆錄），則對告訴人等於何時出言恐嚇及侮辱
        被告戊○○，及戊○○究係如何得知上開告訴人等恐嚇之語一節，亦均有不
        一致之情形無訛；然核諸被告戊○○、丁○○、己○○歷次之供述情節，就
        於八十六年十月十七日下午，乙○○夫妻因故曾到被告丁○○之店內找被告
        丁○○理論一情，均相符合，且為告訴人等所未否認，此部分自堪信為真實
        ；而就告訴人乙○○、丙○○夫妻嗣後與被告丁○○發生口角，乙○○揚言
        要讓你們這間店無法生存，而丙○○則罵被告戊○○是人渣等語，被告等三
        人對告訴人等涉有恐嚇、辱罵之基本事實之陳述，亦均大致符合，並無虛
        不實之處，則本件被告等三人就上開情節之指述尚非全然無因，雖因渠等就
        發生經過之細節，有供述不一致之情，然此亦不排除係於開庭時，因記憶不
        清或表達能力欠佳所致，尚不能僅因此而遽入人於罪，先予敘明。
  （二）次查，(1)經原審法院函調八十六年十月十七日日下午二時至四時許，被告丁○○所開設之臣晏美容世界之000－000000電話通聯紀錄結果，並
        無被告丁○○所證稱之：伊於當日有打○四－0000000予戊○○一情
        之電話通聯紀錄，然此部分事實，業經同案被告己○○、戊○○於上開案件
        及原審法院審理時指述綦詳，核與告訴人乙○○、丙○○所指稱：被告丁○○確有於渠等在店內時，打電話予戊○○等語，亦均若合符節，則核對上開
        通聯紀錄結果，被告丁○○當日應非撥打○四－0000000之電話號碼
        予戊○○，而係於當日下午二時零七分二十七秒至二時十分四十一秒，以0
        0－0000000之電話打予戊○○，且撥打時間為一百九十四秒，方為
        正確，此有中華電信股份有限公司台灣中區電信分公司（以下簡稱中華電信
        中區分公司）南投營運處八十八年八月二十七日投埔客營字第八八○一六○
        一○四六號函一紙附卷可稽，且上開電話號碼經查證結果，確為被告戊○○
        所工作之天琦草本健康事業有限公司電話，亦經證人趙美玲到庭證述屬實，
        且有其名片一紙附卷可參，則雖被告丁○○或因記憶有誤等故，而為前述供
        述不一致之證詞，然其主觀上應無虛偽陳述之故意，且衡諸常情，其亦無須
        對自己及被告戊○○為錯誤電話號碼及其他不利於己之虛偽證言甚明；(2)又
        被告戊○○於原審法院審理中供稱：伊依據通聯紀錄回想，當日應係於下午
        二時零七分許，於台中市○○○路之公司接到被告丁○○之電話後，旋即駕
        車前往其個人工作室，並以該處○四－0000000之電話，先於當日十
        四時四十四分九秒，撥打電話至南投縣政府建管課，詢問主管機關為何透露
        檢舉人身份一事後，又於十四時四十八分、十五時十二分及十三分，分別撥
        打予親親學園，欲找乙○○及丙○○談論此事等情，有中電信中區分公司南
        台中營運處八十七年四月二十二日中信南服八七字第二○○號所函送之○四
        －0000000電話通聯紀錄一紙可參，應堪信為真實；且參諸被告於當
        日下午二時四十四分許，至下午三時十三分止，突密集撥打電話至南投縣政
        府建設課、南投縣埔里鎮公所及親親學園等情（參見上開紀錄表），亦顯見
        被告丁○○確於當日下午二時四十四分許前某時，曾告知告訴人乙○○、丙○○至其店內恐嚇辱罵之情，以致被告戊○○方急忙打電話至前開處所詢問
        相關事宜，並亟欲找尋告訴人等談論此事無誤；(3)再按，本件公訴人據以認
        定被告等三人涉有誣告或偽證罪嫌之主要論據，無非係以前揭案件第一審法
        院所調取之上開○四─0000000號電話紀錄，於當日下午三時零三分
        二十三秒至三十四秒間，由該臣晏美容世界之○四九─九八三九八二號電話
        與之通話之時間僅十一秒，並非如被告丁○○所證述之將電話擱置三至五分
        鐘，因認其證言係屬虛偽，然經查證結果，被告丁○○當日應係打00－0
        000000之電話，且歷時一百九十四秒一情，既已如前述，則此與其於
        前開案件審理中所證稱，伊將電話擱在旁邊約三至五分鐘未掛斷等語，即已
        無何矛盾之處，自不能再以此為被告等三人有罪之證據甚明。
  （三）雖告訴人乙○○、丙○○於本院審理中指稱：渠等二人係於當日下午二時三
        十分以後，方由親親學園出發，至臣晏美容世界須十分鐘之車程，則被告丁○○應無可能於當日下午二時零七分即打電話予被告戊○○云云，並經證人
        到庭證稱：伊下午均係於二時三十分許左右，方至親親學園上班，記得當天
        係伊上班後，丙○○向之告知有事外出云云（八十八年十月二十六日訊問筆
        錄參見），然查，被告丁○○打00－0000000之電話予戊○○一節
        ，既有前開通聯紀錄表可稽，且被告於當日下午二時四十四分許，至十五時
        十三分止，突然密集撥打電話至南投縣政府建設課、南投縣埔里鎮公所及親
        親學園等情，亦已如前述，則果如告訴人乙○○、丙○○及前開證人所言，
        渠等二人係在當日下午二時四十分以後，方到達被告丁○○之店內，且被告
        丁○○亦係當渠等之面，撥打電話予被告戊○○，從而，被告戊○○即應係
        於下午二時四十五分前後，接獲其妻之電話，而得知告訴人等在該處之事實
        ，則衡諸常情，一般人如於接獲某處所撥打出來之電話三分鐘內，欲找尋告
        訴人等處理此事，應認為渠等二人當時仍於臣晏美容世界店內，縱適巧離開
    該店，然時間僅間隔約三分鐘不到，告訴人等亦不可能旋即返回親親學園，
        從而被告戊○○應無可能於三分鐘後，又立即撥打電話至親親學園欲找告訴
        人等理論，此實與經驗法則有違，且參諸證人趙美玲於原審法院審理中到庭
        結證陳稱：當天下午二時三十分許，要舉辦產品說明會，被告戊○○本在公
        司準備，然於說明會開始前，其稱其妻遭人恐嚇，欲回去處理，而先行離去
        等語，亦證被告戊○○應係於當日下午二時三十分前接獲被告丁○○之電話
        無誤，從而，告訴人乙○○、丙○○之指述，及證人徐采蓬之上開證詞，即
        均有違誤，而無從採為不利被告等認定犯罪之依據；另證人戴金葉證稱告訴
        人乙○○、丙○○曾於當日下午三時五分許到其住處等語，然此亦不能證明
        告訴人究係於何時到達被告丁○○之店內，而與本案無直接關連，併此敘明
        。
  （四）又被告丁○○所開設之臣晏美容世界店內，美容室與會客室間僅有一小扇門
        ，且該扇門上下方均無物品阻隔等情，有勘驗筆錄一紙及現場照片六張，附
        於八十六年偵字第五六一一號卷內可參，則被告己○○對於當日下午所發生
        之情形，應可親見親聞，從而其雖證稱：乙○○、丙○○有到我們店裡，伊
        並聽到女生罵老闆是人渣，男生講店不能開下去等語，然亦非得僅以其與被
        告戊○○、丁○○之前開供述情節不一致，即憑以認定其所言亦屬虛偽，而
        全然無可採信。
五、綜上所述，本件告訴人乙○○、丙○○既確實有至臣晏美容世界找被告丁○○理
    論之事實，雖因嗣後不能證明渠等二人有何恐嚇、公然侮辱之犯行，而經台灣高
    等法院為無罪判決確定，然揆諸前開說明，被告等之指述雖因記憶不清或其他因
    素，致丁○○究以那一門號電話告知戊○○謂告訴人等來否恐嚇辱罵，及其時間
    ，有前後指述不一致之情形，然對告訴人等於右開地，確有恐嚇辱罵等基本事實
    之指證，則完全一致，且經查證通聯紀錄之結果，被告戊○○打予丁○○之電話
    雖僅歷時十一秒，而被告丁○○撥予戊○○者，長達一百九十四秒，則公訴人據
    以起訴之前開論罪依據，即已有瑕疵，而無法證明被告等之前開指述及證詞均為
    子虛烏有，從而本件尚乏積極證據，足資證明被告等確實有誣告或偽證之故意及
    犯行，此外，復查無其他積極證據證明被告等有何前開公訴意旨所指之誣告、偽
    證犯行。原審因而為被告戊○○、丁○○、己○○無罪之諭知，核無不合。公訴
    人即上訴人上訴意旨，復執陳詞，指摘原審判決不當，求予撤銷，核無理由，應
    予駁回。
據上論斷，應依刑事訴訟法第三百六十八條，判決如主文。
本案經檢察官甲○○到庭執行職務。
中      華      民      國    八十九     年     十      月    三十一    日
                                  臺灣高等法院臺中分院刑事第七庭
                                        審判長法  官  林  榮  龍
                                              法  官  謝  說  容
                                              法  官  黃  日  隆
右正本證明與原本無異。
如不服本判決應於收受送達後十日內向本院提出上訴書狀，其未敘述上訴之理由者並
得於提起上訴後十日內向本院補提理由書（均須按他造當事人之人數附繕本）。
                                              書記官  林  端  容
中      華      民      國    八十九     年     十一    月      三      日
                                                                        Ｃ


司法院資訊處製作；財團法人民間司法改革基金會備份。
